【裁判字號】    89,判,1895
【裁判日期】    890609
【裁判案由】    水污染防治法
【裁判全文】
行  政  法  院  判  決                          八十九年度判字第一八九五號
    原      告  甲○○○○○○.
    被      告  屏東縣政府
右當事人間因水污染防治法事件，原告不服行政院環境保護署中華民國八十八年五月
十八日八八環署訴字第二二四八三號再訴願決定，提起行政訴訟，本院判決如左︰
    主  文
原告之訴駁回。
    事  實
緣原告從事豬隻飼養，屬畜牧業（一），其養豬場所產生之廢水未處理直接由排放口
排放於地面水體（高屏溪），經行政院環境保護署督察大隊南區隊於民國八十七年六
月十五日十三時二十分至十四時十分派員前往該養豬場稽查時發現，乃在排放口採樣
，送驗結果：懸浮固體四五○毫克＼公升、生化需氧量三○○．五毫克＼公升，未符
合「放流水標準」所定限值（畜牧業（一）：懸浮固體一五○毫克＼公升、生化需氧
量八○毫克＼公升），乃移由被告據以裁處新台幣六萬元罰鍰，原告不服，提起訴願
、再訴願，均遭決定駁回，遂提起行政訴訟，茲摘兩造訴辯意旨於次：
原告起訴意旨略謂︰一、按環保署督察大隊南區隊前來稽查時發現之廢水係豬隻浸泡
所產生之廢水。原告每天在上午以前就把整場豬隻之排泄物清洗於廢水處理設施內，
等候固液分離，而豬隻浸泡用之水，都在清洗排泄物乾淨後，再加入浸泡池內，加滿
後就關閉，並無連續由排放口排放之事。至於豬隻在入浸泡池內泡水時所溢出之少許
廢水，剛好被稽查時看到，而採樣送驗，確實有失公平。二、原告係安份守規之百姓
，政府各項的規定都按步申請後施設，從不違法，如今面對此一問題，原告非常後悔
，敬請體恤，不應將本案依水污染防治法第七條第一項及第三十八條規定辦理，請撤
銷原處分及一再訴願決定等語。
被告答辯意旨略謂︰一、按「事業、污水下水道系統或建築物污水處理設施，排放廢
（污）水於地面水體者，應符合放流水標準。」「事業或污水下水道系統排放廢（污
）水，違反水污染防治法第七條第一項或第八條規定者，處新台幣六萬元以上六十萬
元以下罰鍰，並通知限期改善，屆期仍未完成改善者，按日連續處罰，情節重大者，
得命其停工或停業，必要時，並得撤銷其排放許可證或勒令歇業。」為水污染防治法
第七條第一項及第三十八條所明定。本件原告係從事畜牧業（一），因養豬場所產生
之廢水未經處理直接由排放口排放於地面水體，經行政院環境保護署督察大隊南區隊
於民國八十七年六月十五日派員稽查發現，經採樣送驗結果，未符合「放流水標準」
所定限值，即以該署八十七年六月三十日（八七）環署督字第○○四二四七八號函責
成事業單位儘速改善，並將各項辦理情形副知在案。旋由被告以八十七年七月六日八
七屏府環二字第一一一五二五號函依法裁處原告新台幣六萬元罰鍰，並限於八十七年
九月三十日前改善完妥，否則將按日連續處罰，被告所為之處分，於法有據。二、原
告辯稱：稽查員所發現之「廢水」係豬隻在入浸泡池內，泡水所溢出之少許廢水，剛
好被稽查時看到而採樣送驗，有失公平，不應以違反水污染防治法第七條第一項暨同
法第三十八條規定裁處罰鍰。卷查原告之違規事實有稽查時採證照片四張、事業水污
染稽查紀錄、水質樣品檢測報告等證物附卷可稽，被告所為處分符合首揭法條規定，
自無違誤可言。三、綜上所述，凡排放廢（污）水未符合放流水標準者，應即受罰，
被告依原告違規之事實裁處原告法定最低額度新台幣六萬元罰鍰，於法有據，原告之
訴顯無理由，請判決駁回原告之訴等語。
    理  由
按「事業、污水下水道系統或建築物污水處理設施，排放廢（污）水於地面水體者，
應符合放流水標準。」「事業或污水下水道系統排放廢（污）水，違反水污染防治法
第七條第一項．．．規定者，處新台幣六萬元以上六十萬元以下罰鍰，並通知限期改
善．．．」，水污染防治法第七條第一項、第三十八條定有明文。本件原告從事豬隻
飼養，屬畜牧業（一），其養豬場所產生之廢水未處理直接由排放口排放於地面水體
（高屏溪），經行政院環境保護署督察大隊南區隊於民國八十七年六月十五日十三時
二十分至十四時十分派員前往該養豬場稽查時發現，乃在排放口採樣，送驗結果：懸
浮固體四五○毫克＼公升、生化需氧量三○○．五毫克＼公升，未符合「放流水標準
」所定限值（畜牧業（一）：懸浮固體一五○毫克＼公升、生化需氧量八○毫克＼公
升），移由被告據以裁處新台幣六萬元罰鍰，原告不服，循序提起行政訴訟，主張：
原告每日在上午以前，即將豬隻之排泄物清洗於廢水處理設施內，等候固液分離，並
無連續由排放口排放之事，至於豬隻在入浸泡池內泡水時所溢出之少許廢水，恰巧被
稽查時看到而採樣送驗，實有失公平，原告係安份守規之人，就此事深感後悔，請體
恤免罰云云。查原告從事豬隻飼養，屬畜牧業（一），其養豬場所產生之廢水未經處
理直接由排放口排放於地面水體（高屏溪），經行政院環境保護署督察大隊南區隊於
民國八十七年六月十五日十三時二十分至十四時十分派員前往該養豬場稽查時發現，
乃在排放口採樣，送驗結果：懸浮固體四五○毫克＼公升、生化需氧量三○○．五毫
克＼公升，未符合「放流水標準」之事實，有事業水污染稽查紀錄、水質樣品檢測報
告等件影本及稽查時採證照片四張在再訴願卷可稽。經核事業水污染稽查紀錄所載：
「有廢水排放，未妥善操作處理設備。督察情形概述：一、執行高屏溪畜牧業污染稽
查。二、該場目前飼（養）約四○○－五○○頭左右。三、勘查時，發現該場廢水處
理設備旁有廢水外排現象，經進場欲會同場方人員，但該場大門開啟，現場久呼無人
回應，經自行繞道，現勘該場廢水處理設備，發現該場廢水處理設備久未操作，固液
分離機旁堆滿飼料餵食器，現場所產生之廢水（豬隻浸泡所產生之廢水）直接且連續
由排放口排放，未納入廢水處理設施。四、於排放口採樣乙組送驗，送驗項目ＢＯＤ
、ＳＳ，冰存送驗。五、該場廢水處理設備出口未見廢水排放」，事證明確，原告所
稱係豬隻浸泡溢出少許廢水，即遭稽查採樣送驗，並未排放，顯係卸責之詞，不足採
信。又凡排放廢（污）水未符合放流水標準，依法即需受罰，原告既有前開違規行為
，被告依法對之裁處罰鍰，並無不公平可言。從而原告所訴各節，均無足取，本件原
處分揆諸首揭規定及說明，洵無違誤，一再訴願決定遞予維持，俱無不合，原告起訴
意旨，難謂為有理由，應予駁回。
據上論結，本件原告之訴為無理由，爰依行政訴訟法第二十六條後段，判決如主文。
中    華    民    國     八十九      年      六      月       九        日
                    行 政 法 院 第 六 庭
                                審 判 長 評  事      鍾  曜  唐
                                         評  事      徐  樹  海
                                         評  事      高  啟  燦
                                         評  事      蔡  進  田
                                         評  事      劉  鑫  楨
右  正  本  證  明  與  原  本  無  異
                                         法院書記官  陳  佩  玲
中    華    民    國     八十九      年      六      月      十二       日


司法院資訊處製作；財團法人民間司法改革基金會備份。
